【裁判字號】    99,交聲,3214
【裁判日期】    991221
【裁判案由】    聲明異議
【裁判全文】
臺灣臺中地方法院交通事件裁定        99年度交聲字第3214號
原處分機關  交通部公路總局臺中區監理所豐原監理站
異  議  人
即受處分人  瑞壕環保工程有限公司
代  表  人  賴振瑞
上列異議人即受處分人因違反道路交通管理處罰條例案件，對於
交通部公路總局臺中區監理所豐原監理站於民國99年 8月16日所
為之處分（原處分：豐監稽違字第裁63-GF0000000號），聲明異
議，本院裁定如下：
    主  文
異議駁回。
    理    由
一、原處分意旨略以：異議人即受處分人瑞壕環保工程有限公司
    所有車牌號碼799-RG號自用一般大貨車(下稱系爭大貨車)，
    於民國99年6月28日15時0分許，行經臺中市○○路223號前
    ，因「裝載建築物拆除廢棄物（磚塊），未依規定使用專用
    車輛，行照未加註砂石專用車（禁止通行）」〈移送書漏載
    行照未加註砂石專用車（禁止通行）〉之違規，為臺中市警
    察局第六分局以中市警交字第 GF0000000號違反道路交通管
    理事件通知單舉發，並經原處分機關依違反道路交通管理處
    罰條例第29條之1第1項規定，於99年8月16日以豐監稽違字
    第裁63 -GF0000000號裁決書，裁處罰鍰新臺幣（下同）60,
    000元等語。
二、本件異議意旨略以：異議人公司領有「臺中縣政府廢棄物清
    除許可證、99中縣廢清字第0083 -08號」，舉發當天確實載
    運工地所產生之建築廢棄物，並且專車專用，不知有何不法
    ，所載運之物並非「土石方」，而是建築廢棄物，而所申請
    之許可文件內容均符合所運載之物品等語。
三、按裝載砂石、土方未依規定使用專用車輛或其專用車廂未合
    於規定或變更車廂者，處汽車所有人40,000元以上80,000元
    以下罰鍰，並當場禁止通行，道路交通管理處罰條例第29條
    之1第1項定有明文。次按裝載砂石、土方之傾卸框式大貨車
    及傾卸框式半拖車，經公路監理機關檢驗查核已依規定裝設
    裝置及標示者，即登檢為砂石專用車，復貨廂外框顏色依據
    道路交通安全規則第42條第1項第15款辦理，貨廂正後方依
    據道路交通安全規則第42條第1項第3款規定以黑色字體加漆
    號牌2.5倍之車輛牌照號碼，裝載砂石土方車輛使用專用車
    輛或專用車廂規定第2條、第3條第6款、第8款亦有明訂。再
    按裝載砂石、土方之傾卸框式大貨車及半拖車，貨廂外框顏
    色應使用台灣區塗料油漆工業同業公會塗料色卡編號1-19號
    黃顏色。其他傾卸框式大貨車及半拖車之貨廂外框顏色，不
    得使用該顏色，道路交通安全規則第42條第 1項第15款可資
    參照。
四、經查：
(一)本件異議人所有系爭大貨車，於99年6月28日15時0分許，行
    經臺中市○○路223號前，因「裝載建築物拆除廢棄物（磚
    塊），未依規定使用專用車輛，行照未加註砂石專用車（禁
    止通行）」之違規，為臺中市警察局第六分局以中市警交字
    第GF0000000號違反道路交通管理事件通知單舉發之事實，
    有上開舉發通知單及臺中市警察局第六分局99年7月23日中
    分六警交字第0990023880號函各1紙在卷可稽。另異議人所
    有前揭車輛，於違規當時並未經監理機關檢驗通過登檢為裝
    載砂石、土方之專用車輛，而係於99年6月30日始申請變更
    為砂石專用車乙節，有汽車車籍查詢結果1份在卷可佐。復
    稽之卷附查獲照片，前揭車輛車廂為藍色、貨廂正後方加漆
    車牌號碼標示為白色字體，並未依前揭規定將車廂漆為黃色
    、貨廂正後方加漆車牌號碼標示為黑色字體等情，亦有查獲
    照片5幀可參，足徵系爭大貨車並非裝載砂石之專用車輛甚
    明，上開事實自堪認定。
(二)異議人雖提出其得以清除「廢玻璃、陶瓷、磚、瓦（粉、塊
    、屑等）及黏土廢棄物」、「土木及建築廢棄物」之臺中縣
    政府廢棄物清除許可證（99中縣廢清字第0083-08號），抗
    辯系爭大貨車可依許可清除建築廢棄物，其所載運之物並非
    土石方云云。惟查道路交通管理處罰條例第29條之1立法理
    由係用以維護交通安全。又觀之立法者之所以將裝載砂石土
    方之車輛標準化，統以「砂石專用車」作為行政管制手段，
    並嚴格規定砂石專用車應有一定規格之高度、外框、顏色、
    車廂正後方之號牌，並強制裝設載重計、轉彎及倒車警報、
    行車紀錄器、防捲入等安全防護及機械式可密覆裝置或備有
    帆布能緊密覆蓋貨廂，無非係行駛於道路之砂石車，因車體
    龐大，駕駛人行駛於道路多有死角，不幸發生撞擊不易警覺
    ，且所載砂石、土方沉重、容易散逸，影響視野，苟不慎掉
    落，恐砸傷人車，均影響行車安全，是立法意旨係以維護交
    通安全為主要考量，則舉凡載運與「砂石、土方」或相類似
    性質之物，行車時有逸散、掉落，影響交通安全之虞時，均
    應有該法規之適用。復參諸內政部96年3月15日修正之「營
    建剩餘土石方處理方案」貳、適用範圍所為定義：「本方案
    所指營建工程剩餘土石方之種類，包括建築工程、公共工程
    及其他民間工程所產生之剩餘泥、土、砂、石、磚、瓦、混
    凝土塊等，經暫屯、堆置、可供回收、分類、加工、轉運、
    處理、再生利用者，屬有用之土壤砂石資源」等語，可知系
    爭大貨車載運土石，是否受道路交通管理處罰條例第29條之
    1關於砂石專用車之相關限制，端視所載運之內容物是否為
    「砂石、土方」，至該內容物性質上是否屬於廢棄物，則另
    屬有無違反廢棄物清理法之問題，兩者並不相衝突。
(三)查證人即本案之舉發警員程大坤於本院結證：本案伊騎著警
    用機車在西屯、福雅路口等紅燈，看到本案貨車從西屯路左
    轉過來，伊在後面跟著它，確認它載磚塊，有小部份碎磚掉
    落地面，就在違規地點福雅路223號前攔檢，然後開始照相
    、錄影，伊看駕駛出示之行照未註記為砂石專用車，當場伊
    開具未蓋帆布、磚塊散落之違規單，至於未依規定使用專用
    車輛部分，是回去查詢確認後才逕行舉發，但當場有跟駕駛
    說可能有這項違規；舉發當時，有將帆布打開來看，都是建
    築物拆除後之磚塊，磚塊上面有水泥遺痕，除磚塊、水泥外
    ，沒有金屬屑、廢塑膠、廢木材等物，伊是依據監理站給的
    取締砂石車相關法規與實務資料，及96年內政部修正的「營
    建剩餘土石方處理方案」其中關於剩餘土石方處理方針，規
    範到建築工程及民間工程剩餘土石的處理，在適用範圍這條
    有規定土石方的種類，包括建築工程所產生的剩餘磚在內，
    所以才認定本案的建築廢棄磚塊也屬於土石方的概念等語綦
    詳（見本院卷第17頁反面-18頁），再本件舉發時系爭車輛
    上載運者確係磚頭、磁磚等建築廢棄物乙節，亦據異議人法
    定代理人賴振瑞自承在卷，是本件異議人所有系爭大貨車所
    裝載者係屬建築廢棄之磚頭、磁磚無誤，參諸上開「營建剩
    餘土石方處理方案」所為土石方定義，確亦屬「土石方」，
    要無疑義。
(四)復按道路交通管理處罰條例第29條之1第1項所謂「土方、砂
    石」係包含「廢土方」，「非砂石車輛載運廢土方」應適用
    該條例第29條之1第1項規定處罰，亦據交通部於95年1 月4
    日以交路字第0940067397號函釋甚明，足認裝載「廢土方」
    仍應依規定使用專用車輛，是依異議人上開所陳其所有上開
    車輛於警舉發當時裝載者係含磚塊之營建廢棄物，已顯有「
    裝載砂石未依規定使用專用車輛」，該當於道路交通管理處
    罰條例第29條之1第1項之違規行為。從而，本件異議人所有
    前揭車輛所承載之磚塊、磁磚等，揆諸前揭法條之立法意旨
    及上開交通部函釋，自屬道路交通管理處罰條例第29條之1
    第1項所稱之砂石、土方無疑，自屬有未依規定使用專用車
    輛之違規情事，此與異議人是否領有「廢棄物清除許可證」
    乙節，係屬二事，自不足因之為有利異議人之認定。
五、綜上所述，異議人確有「裝載建築物拆除廢棄物（磚塊），
    未依規定使用專用車輛，行照未加註砂石專用車（禁止通行
    ）」之違規行為。從而，原處分機關依道路交通管理處罰條
    例第29條之1第1項規定，裁處異議人罰鍰60,000元，核無違
    誤，本件之聲明異議為無理由，應予駁回。
六、據上論斷，應依道路交通管理處罰條例第87條第2項，道路
    交通事件處理辦法第18條，裁定如主文。
中    華    民    國    99    年    12    月    21    日
                       交通法庭 法  官  林美玲
以上正本證明與原本無異。
如不服本裁定，應於收受送達後5日內向本院提出抗告狀。（應
附繕本）
                                書記官  黃珮華
中    華    民    國    99    年    12    月    21    日

司法院資訊處製作；財團法人民間司法改革基金會備份。
